臺灣高雄地方法院刑事裁定
111年度毒聲字第592號
聲  請  人  臺灣高雄地方檢察署檢察官
被      告  蔡榮德


上列被告因違反毒品危害防制條例案件，經檢察官聲請送觀察、
勒戒(111年度撤緩毒偵字第98號、第99號)，本院裁定如下：
    主  文
蔡榮德施用第二級毒品，令入勒戒處所觀察、勒戒，其期間不得
逾貳月。
    理  由
一、聲請意旨如附件聲請書所載。
二、按犯毒品危害防制條例第10條之罪者，檢察官應聲請法院裁
    定，令被告入勒戒處所觀察、勒戒，其期間不得逾2月；依
    前項規定為觀察、勒戒或強制戒治執行完畢釋放後，3年後
    再犯第10條之罪者，適用本條前2項之規定，毒品危害防制
    條例第20條第1項、第3項分別定有明文。而上開所謂「3年
    後再犯」，只要本次再犯距最近1次觀察、勒戒或強制戒治
    執行完畢釋放，已逾3年者，即該當之，不因其間有無犯第1
    0條之罪經起訴、判刑或執行而受影響（最高法院刑事大法
    庭109年度台上大字第3826號裁定意旨參照）。
三、經查：
㈠、被告蔡榮德確有以下施用第二級毒品甲基安非他命犯行
１、於110年4月15日1時40分許為警採尿時起回溯72小時內某時(
    不含公權力拘束期間；聲請書誤載為「120小時」內某時，
    予以更正)，在高雄市○○區○○路000號14樓住處內，以將甲基
    安非他命置入玻璃球燒烤後吸食煙霧之方式，施用甲基安非
    他命1次乙節，業據被告於偵訊中坦承不諱，且其上開時間
    採尿送驗結果，確呈安非他命、甲基安非他命陽性反應，有
    勘察採證同意書、高雄市政府警察局仁武分局毒品案件尿液
    採證代碼對照表（尿液代碼：R110081號）及正修科技大學
    超微量研究科技中心110年5月6日尿液檢驗報告（原始編號
    ：R110081號）在卷可憑，足認被告上開任意性自白與事實
    相符。
２、於110年5月4日8時許，在上開地點，以將甲基安非他命置入
    玻璃球燒烤後吸食煙霧之方式，施用甲基安非他命1次乙節
    ，業據被告於警詢及偵查中坦承不諱，且其於110年5月6日1
    3時41分許為警採尿送驗，結果呈安非他命、甲基安非他命
    陽性反應，有尿液採驗同意書、高雄市政府警察局內湖分局
    毒品案尿液對照表（代號：湖110186號）及正修科技大學超
    微量研究科技中心110年5月27日尿液檢驗報告（原始編號：
    湖110186號）在卷可佐，足認被告上開任意性自白與事實相
    符。本件事證明確，被告於前揭時、地，施用甲基安非他命
    2次之事實，堪可認定。
㈡、又被告前因施用毒品案件，經送觀察、勒戒後，認無繼續施
    用毒品傾向，於94年12月26日執行完畢釋放，並經臺灣高雄
    地方檢察署（下稱高雄地檢署）檢察官以94年度毒偵字第79
    84號不起訴處分確定，迄今並無再為觀察、勒戒或強制戒治
    處遇之紀錄乙節，有臺灣高等法院被告前案紀錄表在卷可稽
    。本件係被告於前開觀察、勒戒執行完畢釋放3年後所為，
    依前揭說明，縱被告其間因犯施用毒品罪經起訴、判刑或執
    行，仍應依毒品危害防制條例第20條第3項規定，再予適用
    觀察、勒戒之機會。
㈢、至於被告本次施用毒品犯行雖前經高雄地檢署檢察官以110年度毒偵字第1803號、第2381號為附命戒癮治療之緩起訴處分，緩起訴期間自110年11月16日至111年11月15日止，惟因被告於緩起訴期間，於療程屆滿前15日內毒品檢驗呈陽性反應，而有違背預防再犯之必要命令之事實，經檢察官以111年度撤緩字第185號、第186號撤銷緩起訴處分確定，故被告並未完成戒癮治療期程等情，業經本院核閱全卷資料無誤，並有緩起訴處分書、撤銷緩起訴處分書、送達證書、臺灣高等法院被告前案紀錄表等件在卷可參。然「緩起訴處分之戒癮治療」與「觀察、勒戒或強制戒治」之處遇，因法律規定之程序、效果均不相同，已無法等同視之，即被告初犯（或觀察、勒戒、強制戒治執行完畢釋放3年後再犯）施用毒品，經為命戒癮治療之緩起訴處分，若遭撤銷，檢察官針對該次撤銷緩起訴之施用毒品犯行，或者戒癮治療履行完畢，檢察官針對之後施用毒品犯行，均仍應依前揭毒品危害防制條例第20條或第23條之規定處理，亦可以再為緩起訴，然不得逕行起訴（最高法院110年度台非字第98號判決、110年度台上字第2096號判決意旨參照）。是被告所受之前揭緩起訴處分既遭撤銷，無任何等同受有「觀察、勒戒或強制戒治執行」之效果，檢察官針對同次施用毒品再為聲請觀察、勒戒，亦為適法，併此說明。
㈣、本件聲請意旨載明被告前經檢察官為附命完成戒癮治療之緩
    起訴處分，然於療程屆滿前15日內毒品檢驗呈陽性反應，可
    見其戒絕毒癮之意志不堅、自制力薄弱，認不宜再給予戒癮
    治療之緩起訴處分（如附件）。而依卷證資料所示，被告本
    次施用毒品，檢察官已給予被告戒癮治療機會，被告卻於緩
    起訴處分期間再為施用毒品，導致緩起訴處分遭撤銷，均如
    前述，顯見被告無戒除毒品之決心及自律，若再僅以寬鬆之
    社區性戒癮治療，確難期待其能完全戒絕毒癮。從而，檢察
    官考量本案具體情節，向本院聲請令被告入勒戒處所觀察、
    勒戒，以監禁式之治療方式，求短時間內隔絕被告之毒品來
    源，務使其專心戒除毒癮，而未依刑事訴訟法第253條之1規
    定再對被告為附命完成戒癮治療之緩起訴處分，核其此部分
    職權之行使尚屬合法，形式上亦無裁量恣意或濫用之情，於
    法有據。
四、綜上所述，本件聲請為有理由，應予准許，依毒品危害防制條例第20條第3項、第1項，裁定如主文。
中　　華　　民　　國　　111 　年　　9  　月　　12 　　日
                  刑事第三庭  法　官  林青怡
以上正本證明與原本無異。
如不服本裁定應於送達後5日內向本院提出抗告狀。
中　　華　　民　　國　　111 　年　　9　　月　　12　　 日
                              書記官  李宗諺
【附件】聲請書乙份